臺灣高等法院刑事判決　　　　　　　 100年度交上易字第97號
上　訴　人　臺灣板橋地方法院檢察署檢察官
被　　　告　黃世民
選任辯護人　法律扶助吳宜縈律師
上列上訴人因被告過失傷害案件，不服臺灣板橋地方法院99年度
交易字第415號，中華民國100年 1月31日第一審判決（起訴案號
：臺灣板橋地方法院檢察署99年度偵字第 13371號），提起上訴
，本院判決如下：
    主  文
原判決撤銷。
黃世民因過失傷害人，處有期徒刑參月，如易科罰金，以新臺幣
壹仟元折算壹日。
    事  實
一、黃世民於民國99年3 月24日下午5 時40分許，騎乘車牌號碼
    LE8-073 號普通重型機車，沿臺北縣樹林市○○街由板橋往
    迴龍方向行駛，行經保安街2 段98號前，原應注意汽車行駛
    時，駕駛人應注意車前狀況及兩車併行之間隔，並隨時採取
    必要之安全措施，而依當時天候晴、暮光、路面狀乾燥、無
    缺陷、無障礙物、視距良好各情，並無不能注意前開規定之
    情事，詎竟疏未注意及此，貿然向右偏行，致其機車前輪與
    適同向駛至該處之騎乘車牌號碼 EEF-888號輕型機車，搭載
    王文珍之翁慶富機車左側前輪蓋發生擦撞，翁慶富及王文珍
    因之人車向右側傾倒倒地，翁慶富受有膝、腿（大腿除外）
    、足踝、臉部、上臂等處之開放性傷口、右腳外踝骨閉鎖性
    骨折等傷害，王文珍受有右手、右膝挫傷及擦傷之傷害，翁
    慶富所騎乘機車之前輪、前輪煞車拉桿、前大燈、前車殼、
    右側車殼、排氣管受損。
二、案經翁慶富、王文珍訴由臺北縣政府（現改制為新北市政府
    ）警察局樹林分局移送臺灣板橋地方法院檢察署檢察官偵查
    後起訴。
    理  由
壹、程序方面：
    按被告以外之人於審判外之言詞或書面陳述，除法律有規定
    者外，不得作為證據；又被告以外之人於審判外之陳述，雖
    不符合同法第159條之1至第159條之4之規定，但經當事人於
    審判程序同意作為證據，法院審酌該言詞陳述或書面陳述作
    成時之情況，認為適當者，亦得為證據。當事人、代理人或
    辯護人於法院調查證據時，知有第159條第1項不得為證據之
    情形，而未於言詞辯論終結前聲明異議者，視為有前項之同
    意，刑事訴訟法第159條第1項及第159條之5分別定有明文。
    本判決下列所引用之各該被告以外之人於審判外之陳述（包
    含書面陳述），雖屬傳聞證據，惟當事人於本院審判期日中
    表示同意作為證據方法而不予爭執，本院審酌上開證據資料
    製作時之情況，尚無違法不當及證明力明顯過低之瑕疵，亦
    認為以之作為證據應屬適當。揆諸前開規定，爰依刑事訴訟
    法第159條之5規定，認前揭證據資料均有證據能力，先予敘
    明。
貳、實體方面：
一、訊據被告黃世民就其於99年3月24日下午5時40分許，騎乘車
    牌號碼LE8-073 號普通重型機車，沿臺北縣樹林市○○街由
    板橋往迴龍方向行駛，行經保安街 2段98號前，與適同向駛
    至該處之騎乘車牌號碼 EEF-888號輕型機車搭載王文珍之翁
    慶富機車發生交通事故乙情，固坦承不諱，惟辯稱：我只是
    嚇到對方，但是沒有撞到對方云云（詳本院卷第56頁）。經
    查：
  (一)上揭事實，業經告訴人即證人翁慶富、王文珍迭於警詢、偵
    查中證述明確（詳偵卷第11至17、50、51頁），且有道路交
    通事故調查報告表、道路交通事故調查報告表(一)、(二)、現場
    照片數幀，暨衛生署樂生療養院於99年 4月12日所出具翁慶
    富、王文珍受有事實欄所述傷害之診斷證明書等附卷可稽（
    見偵卷第 4、5、6、18至32、36、37頁），是被告坦承與告
    訴人翁慶富、王文珍發生交通事故乙情，與事實相符，堪以
    認定。
  (二)再被告雖一再否認有和告訴人翁慶富所騎乘之機車發生擦撞
    云云。然被告於警詢自承：我於車陣當中由左側向右側切入
    車縫行駛，於切入於右側時，騎乘與我同向右側之告訴人翁
    慶富見我由車縫切入出來，對方自己一時緊張而自行摔倒等
    語（見偵卷第 8頁），且依道路交通事故調查報告表（見偵
    卷第 4頁），可見被告案發當時本騎乘機車在同向之告訴人
    左側而欲切入告訴人所在之右側車道內。又依上揭衛生署樂
    生療養院所出具翁慶富、王文珍之診斷證明書，告訴人翁慶
    富受有右腳右腳外踝骨閉鎖性骨折、告訴人王文珍受有右手
    、右膝挫傷及擦傷等傷害，足見告訴人翁慶富、王文珍發生
    交通事故後， 2人所騎乘之機車係向右側傾倒，因而造成告
    訴人翁慶富、王文珍身體右側部位受有損害，且由現場所拍
    攝之機車受損照片（見偵卷第29、30頁），可見 EEF-888號
    輕型機車右側受有嚴重擦損，益徵告訴人 2人於發生交通事
    故時，所騎乘之機車確係向右側傾倒。從而，若告訴人等未
    與被告發生擦撞，而係因驚嚇自行摔倒，則告訴人等所騎乘
    之EEF- 888號輕型機車理應僅有右側車損才是，何以該車之
    左側前輪蓋亦留有擦撞受損痕跡（見偵卷第31頁上下照片、
    原審卷第24頁下方照片）？是被告所騎乘之LE8-073號普通
    重型機車，於車道左側而欲切入告訴人所在之右側車道時，
    與告訴人翁慶富騎乘之EEF- 888號輕型機車左側前輪蓋發生
    擦撞乙情，至堪認定。是被告上揭所辯，顯屬卸責之詞，難
    以採信。
  (三)另本件車禍事故之肇事責任歸屬，經送臺灣省臺北縣區車輛
    行車事故鑑定委員會鑑定結果，認定被告駕駛普通重型機車
    ，由車陣左側右偏切至車道右側而未注意車道右側直行機車
    ，為肇事原因，翁慶富駕駛輕型機車，無肇事因素等情，有
    臺灣省臺北縣區車輛行車事故鑑定委員會99年12月23日北縣
    鑑字第0995181360號書函所附北縣鑑字第991360號鑑定意見
    書可憑（見原審卷第56至58頁），益徵被告對本件車禍事故
    之發生確有過失無疑。
  (四)綜上，被告之過失行為與告訴人 2人所受前揭傷害結果間，
    具有相當因果關係，亦甚明確。本案事證已明，被告過失犯
    行堪以認定，自應依法論科。
二、核被告所為，係犯刑法第284條第1項前段之過失傷害罪；被
    告以1過失行為致告訴人 2人受傷，係1行為觸犯數罪名，為
    想像競合犯，應依刑法第55條規定，僅從一重處斷。起訴書
    雖認被告於肇事後犯罪未被發覺前，隨即於警員前來處理時
    ，自首為肇事駕駛人。然被告於警員現場處理時並未承認有
    擦撞之情（詳下述撤銷理由），自不合於自首之要件，附此
    敘明。
三、撤銷原判決之理由：
    原審認被告之上揭犯罪事實明確，予以論罪科刑，固非無見
    。惟：證人即最早到現場處理之員警周佳宏於本院審理時證
    稱：被告當時否認有擦撞等語（詳本院卷第54頁），而被告
    所騎乘之普通重型機車與告訴人翁慶富所騎乘之輕型機車確
    有擦撞之情，業已認定如前，故被告雖於發生事故當時留在
    原處，然其於肇事後向有偵查權之公務員周佳宏陳述否認有
    擦撞告訴人 2人所騎乘之機車云云，自難認有自首、接受裁
    判之意。是原審認被告符合自首要件，尚有未洽。公訴人以
    此為由上訴，指摘原審判決不當，為有理由，自應由本院予
    以撤銷改判。
四、自為判決之科刑理由：
    爰審酌被告駕駛車輛參與道路交通，本應小心謹慎以維自身
    及他人之安全，詎竟疏未注意車前狀況及兩車併行之間隔，
    並隨時採取必要之安全措施，貿然右偏前行肇事，實屬不該
    ，復斟酌被告過失之程度，迄未與告訴人達成和解，犯後態
    度等一切情形，就被告本件犯行，量處如主文第 2項所示之
    刑，並諭知易科罰金之折算標準。
據上論斷，應依刑事訴訟法第369條第1項前段、第364條、第299
條第1項前段，刑法第284條第1項前段、第41條第1項前段、第55
條，刑法施行法第1條之1第1項、第2項前段，判決如主文。
本案經檢察官陳國鳴到庭執行職務。
中    華    民    國    100    年    6    月    28    日
                  刑事第七庭   審判長法  官  陳憲裕
                                     法  官  楊智勝
                                     法  官  游紅桃
以上正本證明與原本無異。
不得上訴。
                                     書記官  戴伯勳
中    華    民    國   100    年    6     月    28    日
附錄：本案論罪科刑法條全文
中華民國刑法第284條（過失傷害罪）
因過失傷害人者，處 6 月以下有期徒刑、拘役或 5 百元以下罰
金，致重傷者，處 1 年以下有期徒刑、拘役或 5 百元以下罰金
。
從事業務之人，因業務上之過失傷害人者，處 1年以下有期徒刑
、拘役或1千元以下罰金，致重傷者，處3年以下有期徒刑、拘役
或2千元以下罰金。